【裁判字號】    90,易,323
【裁判日期】    900328
【裁判案由】    違反能源管理法
【裁判全文】
臺灣高雄地方法院刑事判決                            九十年度易字第三二三號
    公  訴  人  臺灣高雄地方法院檢察署檢察官
    被      告  甲○○
                丁○○
                乙○○
                丙○○
右列被告因違反能源管理法案件，經檢察官提起公訴（八十八年度偵字第一六九五三
號），本院判決如左：
    主  文
甲○○共同未經許可而經營中央主管機關指定之能源產品之銷售業務，累犯，處有期
徒刑陸月，如易科罰金，以參佰元折算壹日。
丁○○、乙○○共同未經許可而經營中央主管機關指定之能源產品之銷售業務，各處
有期徒刑肆月，如易科罰金，以參佰元折算壹日，均緩刑貳年。
柴油壹萬玖千公升沒收。
丙○○公訴不受理。
    事  實
一、甲○○於民國八十六年間曾因違反兩岸人民關係條例案件，經法院判處有期徒刑
    五月確定，並於八十七年十月十三日執行完畢，詎其仍不知悔改，明知柴油係經
    中央主管機關指定之能源產品，非經許可，不得經營銷售業務，竟意圖營利，向
    綽號「阿正」之人購入柴油一萬九千公升貯放在位於高雄縣中芸漁港避風漁船停
    放區內之無動力平台式貯油船後，隨即與亦具經營柴油銷售業務犯意之丙○○（
    己於九十年二月十一日死亡）議定售價，以每公升一、二元之利潤出售八千公升
    之柴油予丙○○，並於八十八年六月二十日以每車次一千五百元之代價僱用與之
    有銷售柴油犯意聯絡之丁○○駕駛車號ＸＭ─三二二號改裝之油罐車，先至上開
    漁港漁船停放區，自該無動力平台式貯油船抽取八千公升之柴油入車後，再依甲○○之指示，駕駛該改裝油罐車至高雄縣林園鄉○○村○○○路環保公園內（起
    訴書誤載為高雄市小港區），與以每車次六百元代價受僱於丙○○並與之同具經
    營柴油銷售業務犯意，且在丙○○之指示下於抽得購自甲○○處之柴油後，欲載
    運給另一買主之乙○○所駕駛車號ＸＩ─八四二號之油罐車靠近，於正從丁○○
    所駕駛之車內抽取柴油欲注入乙○○之車時，旋為一路跟蹤丁○○改裝油罐車之
    員警杜淼沂趨前查捕，丁○○、乙○○見狀即棄車逃逸，僅經警當場逮獲乙○○
    ，並自號車及無動力平台式貯油船內各扣得八千及一萬一千公升之柴油。
二、案經高雄縣警察局林園分局移送臺灣高雄地方法院檢察署檢察官偵查起訴。
    理  由
壹、有罪部分：
一、右揭事實，業據被告甲○○、丙○○各於本院審理時及本院受理檢察官聲請就被
    告丙○○為羈押之訊問時供陳不諱，核與被告丁○○於警訊中及乙○○於警偵訊
    時坦認前開犯行等情相符，復有扣案之柴油可資佐憑，被告丁○○、乙○○雖於
    本院審理時翻異前供，否認有違反能源管理法之犯行，被告丁○○辯稱：所載運
    之柴油是甲○○要伊載至其位於大林埔之家中放置，不知是甲○○在買賣云云，
    被告乙○○則以原與丙○○不認識，係臨時找伊載運廢機油，不知所載運的是柴
    油等語置辯。惟參以被告甲○○於警訊僅供陳有叫被告丁○○載運柴油一節，其
    餘細節並未坦認且否認有銷售柴油之犯行，而被告丙○○則於警訊時未到案，然
    反觀被告丁○○於警訊中及乙○○於警偵訊時各就其等受僱載運欲銷售之柴油之
    過程為詳實之敘述，且與被告甲○○及丙○○二人事後坦承犯之供述互核一致，
    是苟若被告二人所辯為真，又如何能於警訊時憑空捏造犯罪事實而與被告甲○○
    及丙○○二人事後供陳之情節一致之理，況被告丁○○、乙○○於員警前往查補
    時，旋即心虛棄車於不顧，而亟欲逃離現場，足認被告丁○○、乙○○二人當時
    顯已知悉所載運者乃係欲出售之柴油甚明，是其等於警訊中之自白乃與事實相符
    ，自可採為論罪之依據；又被告丙○○與乙○○銷售柴油犯行部分，固於購入時
    即當場被查獲，而未有售出之具體事證，然被告丙○○既自承自被告甲○○處所
    購得之柴油除自己使用一部分外，餘則售銷予他人等語，而被告乙○○亦供陳於
    自被告丁○○抽得柴油後，再依被告丙○○之通知載運予買主等語在卷，則被告
    丙○○顯已備妥出資、購油、改裝油罐車及買主等營運所需之要件，是此部分固
    未有被告二人出售柴油予人之具體事證，然仍無損於被告二人確已從事銷售牟利
    有關之營利「業務」，而難謂其等就柴油銷售業務尚未完成營業所必要之規模及
    進行程度，而與一般少量、個別、臨時性販賣之情顯然有別（臺灣高等法院高雄
    分院八十九年度上字第一二二號判決意旨參照），此外復有查獲現場油罐車照片
    、平台式貯油船照片各六幀、查刑事案件扣押贓物暫行交付保管證明收據及油品
    檢驗報告各一紙在卷可資佐憑，事證明確，被告三人之犯行洵堪認定。
二、按柴油為行政院經濟部公告指定之能源產品，其銷售業務非經許可不得經營，核
    被告甲○○、丁○○、乙○○所為，係犯能源管理法第二十條之一未經許可經營
    中央主管機關指定之能源產品銷售業務罪。被告甲○○與被告丁○○，及被告乙○○與被告丙○○各就上開出售柴油之犯行，渠等間各具有犯意聯絡及行為分擔
    ，均為共同正犯。又被告甲○○於八十六年間曾因違反兩岸人民關係條例案件，
    經法院判處有期徒刑五月確定，並於八十七年十月十三日執行完畢，有臺灣高等
    法院被告全國前案紀錄表及臺灣高雄地方法院檢察署刑案查註紀錄表各一份在卷
    可憑，於五年以內再犯本件有期徒刑以上之罪，為累犯，依刑法第四十七條規定
    加重其刑。爰審酌被告等為圖一己之私利，竟未經許可而經營中央主管機關指定
    之能源產品之銷售業務，破壞社會經濟秩序，所為非是，本不宜輕貸，惟念渠等
    犯罪所得非鉅，且犯後態度良好等一切情狀，爰各量處如主文所示之刑，並諭知
    易科罰金之折算標準。又刑法第四十一條業已於九十年一月十日修正公布，並於
    九十年一月十二日生效，依其修正內容為犯最重本刑為五年以下有期徒刑以下之
    刑之罪，而受六個月以下有期徒刑或拘役之宣告，因身體、教育、職業、家庭之
    關係或其他正當事由，執行顯有困難者，得以一元以上三元以下折算一日，得易
    科罰金；另易科罰金之事項應依新法即裁判時之法律而無刑法第二條第一項但書
    之適用，亦經最高法院二十四年七月總會決議在案，是就被告等宣告之刑均依新
    法併以諭知易科罰金之折算標準，附此敘明。另查被告丁○○、乙○○前均未曾
    受有期徒刑以上刑之宣告，有臺灣高等法院被告二人全國前案紀錄表一紙在卷可
    稽，因一時失慮，致罹刑章，經此刑之宣告後，當知所警惕而無再犯之虞，本院
    因認所宣告之刑以暫不執行其刑為適當，各併予宣告緩刑貳年，用啟自新。扣案
    之柴油一萬九千公升係被告等未經許可銷售之能源產品，應依能源管理法第二十
    條之一後段規定沒收之。
貳、不受理部分：
一、公訴意旨略以：被告丙○○基於經營柴油銷售業務之犯意，先於前揭時地與被告
    甲○○議定購買柴油之價格後，再僱用與之有犯意聯絡及行為分擔之被告乙○○
    ，由被告乙○○駕駛車號ＸＩ─八四二號之油罐車前往，欲於抽得所購買柴油後
    ，再轉售予他人，於被告乙○○正自被告丁○○所駕駛之油罐車內抽取柴油之際
    為警當場查獲，因認被告丙○○涉有違反能源管理法第二十條之一未經許可而經
    營中央主管機關指定之能源產品銷售業務罪嫌。
二、按被告死亡者，法院應諭知不受理之判決，並得不經言詞辯論為之，刑事訴訟法
    第三百零三條第五款、第三百零七條分別定有明文。經查被告丙○○業於民國九
    十年二月十二日死亡，有高雄縣湖內鄉戶政事務所九十年三月十五日函附被告戶
    籍謄本一份在卷可稽，揆諸前開說明，爰不經言詞辯論，逕為諭知不受理之判決
    。
據上論斷，應依刑事訴訟法第二百九十九條第一項前段、第三百零三條第五款、第三
百零七條，能源管理法第二十條之一，刑法第十一條前段、第二條第一項前段、第四
十一條第一項、第七十四條第一款，罰金罰鍰提高標準條例第一條前段、第二條，判
決如主文。
中      華      民      國     九十    年      三      月    二十八     日
                                  臺灣高雄地方法院刑事第三庭
                                      法    官  柯彩燕
右正本證明與原本無異。
如不服本判決，應於判決送達後十日內，向本院提出上訴狀。
                                書記官    楊真芬
中    華    民    國      九十      年      四      月      二      日


司法院資訊處製作；財團法人民間司法改革基金會備份。
